臺灣桃園地方法院刑事判決
110年度金簡上字第12號
上  訴  人  
即  被  告  鄭欽仁


上列被告因違反洗錢防制法等案件，不服本院中華民國110年8月
31日110年度審簡字第375號第一審刑事簡易判決（起訴案號：10
9年度偵字第33627號，移送併辦案號：109年度偵字第26720號）
，提起上訴，本院管轄之第二審合議庭判決如下：
    主  文
上訴駁回。
    理  由
一、被告於第二審經合法傳喚，無正當之理由不到庭者，得不待
    其陳述，逕行判決，刑事訴訟法第371 條定有明文。又對於
    簡易判決有不服而上訴者，得準用上開規定，同法第455 條
    之1 第3 項亦有明定。本件上訴人即被告鄭欽仁經本院合法
    傳喚後，無正當理由未到庭，此有本院送達回證、刑事報到
    單各1 份可稽（見本院金簡上字卷第219、241頁），依前開
    規定，爰不待其陳述逕為一造辯論判決。
二、本案經本院審理結果，認原審以被告鄭欽仁係犯洗錢防制法
    第 2 條第2 款、第14條第1 項，刑法第30條第1 項前段之
    幫 助洗錢罪及刑法第339 條第1 項、第30條第1 項前段之
    幫助詐欺取財罪，且被告係一行為觸犯數罪名，為想像競合
    犯，應依刑法第55條規定從一重論以洗錢防制法第14條第1 
    項、刑法第30條第1 項前段之幫助洗錢罪，並認被告分別具
    累犯之加重刑罰事由及幫助犯暨於審判中自白洗錢犯罪之減
    輕刑罰事由，而依法予以先加重而後遞減其刑，從而適用依
    刑事訴訟法第300 條、第449 條第2 項、第3項、第454 條
    第2 項，並審酌被告交付其所有之臺灣銀行帳戶予他人使用
    ，幫助正犯用以作為詐欺犯罪之匯款工具，助長不法份子之
    訛詐歪風，使執法人員難以追查詐騙集團成員之真實身分，
    所為應予非難，且被告未能與告訴人吳立雄、蔡宗錞達成和
    解，賠償告訴人吳立雄、蔡宗錞之損失，惟念及被告犯後坦
    承犯行，尚有悔意，兼衡被告犯罪之動機、目的、手段、智
    識程度於本院自述目前之家庭生活及工作狀況與素行等一切
    情狀，逕以簡易判決判處被告有期徒刑4 月，併科罰金新臺
    幣（下同）3萬元，並於斟酌本案犯罪情節及被告資力等節
    後，諭知所宣告之罰金刑如易服勞役，以1,000 元折算1 日
    ，核其認事用法，俱無違誤，量刑亦甚允洽，應予維持，並
    引用第一審判決書記載之事實、證據及理由（如附件原審判
    決書）。
三、被告上訴意旨略以：我承認犯罪，希望能和被害人和解，能
    判輕一點云云。
四、按量刑輕重，為事實審法院依職權自由裁量之事項，苟其量
    刑已以行為人之責任為基礎，並斟酌刑法第57條各款所列情
    狀，於未逾越法定刑度之下，酌量科刑，無偏執一端而有明
    顯失出或失入之情形，自不得指為不當或違法。查被告於  
      本院準備程序中，對於原審判決認定有罪之事實，均予坦
    承不諱，且原審判決之量刑已審酌被告犯罪之動機、目的、
    手段、所生損害、犯後未與告訴人吳立雄及蔡宗錞達成和解
    ，亦未賠償告訴人二人所受損失及其智識程度、生活狀況與
    素行等一切情狀；又被告雖以其欲與告訴人二人和解為由提
    起上訴，惟被告於本院為其與告訴人所安排之調解期日並未
    到庭，嗣後亦從未陳報其有何不能出席調解或試圖再與告訴
    人等商討和解事宜之情，基此堪認被告並無與告訴人和解或
    賠償告訴人所受損害之誠，是原審之量刑審酌事由與量刑基
    準迄今並無任何更易之處，則原審在被告所為犯行之責任基
    礎下科刑，認事用法並無不合，刑罰裁量權之行使亦無違法
    不當之處，準此，原審判決自應予維持，被告徒以有意與告
    訴人和解而旨請求從輕量刑為由提起上訴，意指原審量刑過
    重云云，容無足取，應予駁回。
據上論斷，應依刑事訴訟法第455 條之1 第1 項、第3 項、第36
8 條、第371條、第373 條，判決如主文。
本案經檢察官劉倍提起公訴、檢察官蔡咏儒移送併辦，由檢察官
林佳勳到庭執行公訴。
中　　華　　民　　國　　111 　年　　7 　　月　　22　　日
           刑事第十庭    審判長法　官　林大鈞
　　　　　　　　　             法  官  洪瑋嬬
　　　　　　　　　             法  官  徐漢堂
　　　　　　　　　
以上正本證明與原本無異。
不得上訴。
 　　　　　　　　　　　　　　　書記官　陳淑瓊
　　　　　　　　　　　　　　　　　　　　　　　
中　　華　　民　　國　　111 　年　　7 　　月　　26　　日
　　　　　　　　　
　　　　　　　　　
　　　　　　　　　
附件：
臺灣桃園地方法院刑事簡易判決　　　　110年度審簡字第375號
公　訴　人　臺灣桃園地方檢察署檢察官
被　　　告　鄭欽仁
　　　　　　　　　　身分證統一編號：Z000000000號
　　　　　　　　　　住○○市○○區○○○路00號9樓
上列被告因詐欺案件，經檢察官提起公訴（109 年度偵字第3362
7號）及移送併辦（109 年度偵字第26720號），因被告於本院準
備程序中自白犯罪（110 年度審易字第212 號），經本院合議庭
裁定由受命法官獨任逕以簡易判決處刑，判決如下：
    主      文
鄭欽仁幫助犯洗錢防制法第十四條第一項之洗錢罪，累犯，處有
期徒刑肆月，併科罰金新臺幣參萬元，罰金如易服勞役，以新臺
幣壹仟元折算壹日。
    事實及理由
一、本件犯罪事實及證據部分，除起訴書犯罪事實欄二第3 行、
    移送併辦意旨書犯罪事實欄一第14至15行，均應補充更正為
    「基於縱所提供之帳戶被作為掩飾詐欺取財罪不法犯罪所得
    去向之用之幫助洗錢及幫助詐欺取財之不確定故意」、起訴
    書犯罪事實欄二第11至12行，吳立雄之匯款時間更正為「10
    8 年11月25日中午12時30分許」；證據部分補充被告鄭欽仁
    於本院準備程序中之自白（見本院審易字卷第110 頁）外，
    其餘均引用檢察官起訴書及移送併辦意旨書之記載所載（如
    附件一、二）。
二、論罪科刑：
（一）按刑法第30條之幫助犯，係以行為人主觀上有幫助故意，
      客觀上有幫助行為，即對於犯罪與正犯有共同認識，而以
      幫助意思，對於正犯資以助力，但未參與實行犯罪之行為
      者而言。幫助犯之故意，除需有認識其行為足以幫助他人
      實現故意不法構成要件之「幫助故意」外，尚需具備幫助
      他人實現該特定不法構成要件之「幫助既遂故意」，惟行
      為人只要概略認識該特定犯罪之不法內涵即可，無庸過於
      瞭解正犯行為之細節或具體內容。此即學理上所謂幫助犯
      之「雙重故意」。金融帳戶乃個人理財工具，依我國現狀
      ，申設金融帳戶並無任何特殊限制，且可於不同之金融機
      構申請多數帳戶使用，是依一般人之社會通念，若見他人
      不以自己名義申請帳戶，反而收購或借用別人之金融帳戶
      以供使用，並要求提供提款卡及告知密碼，則提供金融帳
      戶者主觀上如認識該帳戶可能作為對方收受、提領特定犯
      罪所得使用，對方提領後會產生遮斷金流以逃避國家追訴
      、處罰之效果，仍基於幫助之犯意，而提供該帳戶之提款
      卡及密碼，以利洗錢實行，仍可成立一般洗錢罪之幫助犯
      （最高法院108 年度台上大字第3101號裁定意旨參照）。
      查被告提供其所申辦之臺灣銀行帳戶資料予真實姓名、年
      籍均不詳之詐欺集團成年成員，供其等用以詐欺告訴人吳
      立雄、蔡宗錞等人，而遂行詐欺取財之犯行，並作為收受
      、提領特定犯罪所得使用，其等提領後因而產生遮斷金流
      以逃避國家追訴、處罰之效果，仍基於幫助之犯意，提供
      該帳戶之存摺、提款卡及密碼，以利犯罪實行，然並無證
      據證明被告與詐騙集團成員間就上開詐欺及洗錢犯行有犯
      意聯絡或行為分擔，是核被告所為，係違反洗錢防制法第
      2 條第2 款、第14條第1 項，刑法第30條第1 項前段之幫
      助洗錢罪及刑法第339 條第1 項、第30條第1 項前段之幫
      助詐欺取財罪。至起訴意旨及移送併辦意旨雖認被告僅係
      涉犯幫助詐欺取財罪，而漏未論及被告本案行為亦同時構
      成幫助一般洗錢罪，然業經檢察官當庭補充更正，本院亦
      當庭諭知被告可能涉犯上開罪嫌，其防禦權應已獲保障，
      爰依刑事訴訟法第300 條，變更起訴法條。
（二）被告以提供其臺灣銀行帳戶資料之行為，幫助詐欺集團詐
      騙如告訴人吳立雄、蔡宗錞等人之財物及幫助詐欺集團於
      提領後遮斷金流以逃避國家追訴、處罰，係一行為觸犯數
      罪名，為想像競合犯，應依刑法第55條規定從一重論以洗
      錢防制法第14條第1 項、刑法第30條第1 項前段之幫助洗
      錢罪。
（三）被告前有如附件一、二起訴書及移送併辦意旨書犯罪事實
      欄一所載之犯罪科刑執行完畢情形，此有臺灣高等法院被
      告前案紀錄表1 份存卷可查，是其於受有期徒刑之執行完
      畢後，5 年內故意再犯本案有期徒刑以上之罪，為累犯，
      依司法院釋字第775 號解釋意旨，為避免發生罪刑不相當
      之情形，法院應就個案裁量是否加重最低本刑，茲考量被
      告前已有幫助詐欺取財犯罪，不僅與本案犯罪類型相似，
      亦徵其就此類犯行之刑罰反應力甚為薄弱，因認適用刑法
      第47條累犯加重之規定並無罪刑不相當之情事，爰依刑法
      第47條第1 項規定，加重其刑。再被告基於幫助之犯意為
      上開犯行，為幫助犯，爰依刑法第30條第2 項之規定，按
      正犯之刑減輕之。復被告於審判中自白洗錢犯罪，依洗錢
      防制法第16條第2 項規定，減輕其刑，並依法先加重後遞
      減之。
（四）臺灣桃園地方檢察署檢察官109 年度偵字第26720號移送
      併辦部分，與本案被訴之犯罪事實間有一行為觸犯數罪名
      之想像競合犯裁判上一罪關係，本院自得併予審理，附此
      敘明。
（五）爰以行為人之責任為基礎，審酌被告交付其所有之臺灣銀
      行帳戶予他人使用，幫助正犯用以作為詐欺犯罪之匯款工
      具，助長不法份子之訛詐歪風，使執法人員難以追查詐騙
      集團成員之真實身分，所為應予非難，且被告未能與告訴
      人吳立雄、蔡宗錞達成和解，賠償告訴人吳立雄、蔡宗錞
      之損失，惟念及被告犯後坦承犯行，尚有悔意，兼衡被告
      犯罪之動機、目的、手段、智識程度於本院自述目前之家
      庭生活及工作狀況（見本院審易字卷第111 頁）與素行等
      一切情狀，量處如主文所示之刑，並就併科罰金部分諭知
      易服勞役之折算標準，以資懲儆。
三、沒收：
（一）被告固有將臺灣銀行帳戶資料提供詐騙集團成員遂行詐欺
      之犯行，惟卷內尚乏積極證據證明被告就此獲有報酬或因
      此免除債務，自無從遽認被告有何實際獲取之犯罪所得，
      爰不予諭知沒收或追徵其價額。
（二）洗錢防制法第18條第1 項固規定「犯第14條之罪，其所移
      轉、變更、掩飾、隱匿、收受、取得、持有、使用之財物
      或財產上利益，沒收之；犯第15條之罪，其所收受、持有
      、使用之財物或財產上利益，亦同。」，惟被告非實際上
      提款之人，無掩飾隱匿詐欺贓款之犯行，非洗錢防制法第
      14條第1 項之正犯，自無上開條文適用，附此敘明。
四、據上論斷，依刑事訴訟法第300 條、第449 條第2 項、第3
    項、第454 條第2 項，逕以簡易判決處刑如主文。
五、如不服本簡易判決，應自本簡易判決送達之日起20日內，以
    書狀敘述理由，向本院合議庭提出上訴狀（須附繕本）。
中    華    民    國   110    年    8     月    31    日
                  刑事審查庭    法  官  陳俐文　　　　　
                  　　　　
附件一：
臺灣桃園地方檢察署檢察官起訴書
                                    109年度偵字第33627號
　　被　　　告　鄭欽仁　男　41歲（民國00年0月00日生）
　　　　　　　　　　　　住○○市○○區○○○路00號9樓
　　　　　　　　　　　　國民身分證統一編號：Z000000000號
上列被告因詐欺案件，業經偵查終結，認應提起公訴，茲將犯罪
事實及證據並所犯法條分敘如下：
　　　　犯罪事實
一、鄭欽仁前因：①竊盜案件，經臺灣臺北地方法院以103年度簡
    字第2982號判決處有期徒刑4月，經同法院以103年度簡上字
    第262號駁回上訴確定；又因：②搶奪案件，經同法院以104
    年度訴緝字第27號判決處有期徒刑1年2月確定；再因：③竊
    盜案件，經同法院以104年度審簡字第370號判決處有期徒刑
    4月2次、3月3次，應執行有期徒刑11月確定；後因：④竊盜
    案件，經同法院以104年度審簡字第1709號判決處有期徒刑4
    月2次，應執行有期徒刑6月確定；另因：⑤詐欺案件，經臺
    灣桃園地方法院以105度審易字第848號判決處有期徒刑5月
    確定。上開案件，經同法院以105年度聲字第4469號裁定應
    執行有期徒刑2年11月確定，於民國108年3月7日執行完畢。
    詎其猶不知悔改，竟為下列行為。
二、鄭欽仁能預見提供金融帳戶存摺、提款卡及密碼與他人使用，
    將可能因而幫助他人遂行詐欺取財之犯行，並藉此逃避司法單
    位之追緝，竟基於幫助詐欺取財之不確定故意，於108年11月1
    日至同月22日間某日，在新竹市清華大學附近某址，將其所
    申辦臺灣銀行帳號000-000000000000號帳戶（下稱臺銀帳戶
    ）之存摺、提款卡，交付與某真實姓名年籍不詳之詐欺集團成
    員，並當面口頭告知該成員密碼。嗣該成員取得上揭被告金
    融帳戶相關資料後，即意圖為自己不法之所有，基於詐欺取財
    犯意，於108年11月22日某時許，冒稱係吳立雄同事，以手機
    通訊軟體LINE撥打電話向吳立雄佯稱：急需借款云云，致吳立
    雄陷於錯誤，遂於同年11月25日13時9分許，在臺中市○○區○○
    ○0段00號元大銀行匯款新臺幣（下同）14萬元至上開臺銀帳
    戶後，旋遭提領一空。嗣吳立雄發覺有異，報警究辦，循線查
    悉上情。
三、案經吳立雄訴由桃園市政府警察局中壢分局報告偵辦。
　　　　證據並所犯法條
一、證據清單及待證事實：
編號 證據名稱 待證事實 1 被告鄭欽仁於警詢及偵查中之供述 1、證明臺灣銀行帳號000-000000000000號帳戶為被告申辦，並將該帳戶提款卡、密碼多次提供他人使用之事實。 2、證明被告曾於103年間因提供其所有之銀行帳戶與詐欺集團使用，而遭法院判決有罪確定，顯明知倘將自己之提款卡、存摺及密碼交予他人，可能因此幫助他人從事詐欺行為之事實 2 告訴人吳立雄於警詢中之證述 證明告訴人吳立雄有遭詐騙集團成員於前開時地，以前開詐騙方法施詐，因而依指示匯款14萬元至上開臺銀帳戶之事實。 3 內政部警政署反詐騙諮詢專線紀錄表、臺中市政府警察局第五分局北屯派出所受理詐騙帳戶通報警示簡便格式表、吳立雄匯款單、臺灣銀行桃園分行109年10月30日桃園營密字第10900057921號函暨函附開戶資料及存摺存款歷史明細查詢資料 證明告訴人吳立雄有遭詐騙集團成員於前開時地，以前開詐騙方法施詐，因而依指示匯款14萬元至上開臺銀帳戶之事實。 4 臺灣桃園地方法院檢察署檢察官104年度偵緝字第1506號及104年度偵字第24611號起訴書、臺灣桃園地方法院105年度審易字第848號判決書 證明被告曾於103年12月間因提供其所有之新光商業銀行南東分行帳號0000000000000號帳戶與詐欺集團使用，而遭法院判決有罪確定，顯明知倘將自己之提款卡、存摺及密碼交予他人，可能因此幫助他人從事詐欺行為之事實。 
二、被告以幫助詐欺取財之意思，參與詐欺取財罪構成要件以外
    之行為，所為係犯刑法第339條第1項之幫助詐欺取財罪嫌，
    且為幫助犯，請依同法第30條第2項之規定，按正犯之刑減
    輕之。
三、依刑事訴訟法第251條第1項提起公訴。
　　此　致
臺灣桃園地方法院
中　　華　　民　　國　  109 　年　　12　　月　　21　　日
　　　　　　　　　　　　　　　檢　察　官　劉  倍　　　　

附件二：
臺灣桃園地方檢察署檢察官移送併辦意旨書
                                    109年度偵字第26720號
　　被　　　告　鄭欽仁　男　41歲（民國00年0月00日生）
　　　　　　　　　　　　住○○市○○區○○○路00號9樓
　　　　　　　　　　　　國民身分證統一編號：Z000000000號
上列被告因詐欺案件，業經偵查終結，認應與貴院審理之110年
度審易字第212號案件併案審理，茲將犯罪事實、證據、所犯法
條及併案理由分述如下：
        犯罪事實
一、鄭欽仁前因竊盜案件，經臺灣臺北地方法院以103年度簡字
    第2982號判決處有期徒刑4月，經同法院以103年度簡上字第
    262號駁回上訴確定；又因搶奪案件，經同法院以104年度訴
    緝字第27號判決處有期徒刑1年2月確定；再因竊盜案件，經
    同法院以104年度審簡字第370號判決處有期徒刑4月2次、3
    月3次，應執行有期徒刑11月確定；後因竊盜案件，經同法
    院以104年度審簡字第1709號判決處有期徒刑4月2次，應執
    行有期徒刑6月確定；另因詐欺案件，經臺灣桃園地方法院
    以105度審易字第848號判決處有期徒刑5月確定；上開案件
    並經同法院以105年度聲字第4469號裁定應執行有期徒刑2年
    11月確定，於民國108年3月7日執行完畢。詎其猶不知悔改
    ，可預見將自己帳戶提供予不認識之人使用，可能幫助掩飾
    或隱匿他人因犯罪所得之財物，致使被害人及警方追查無門
    ，仍基於縱前開結果之發生亦不違背其本意之幫助詐欺取財
    不確定故意，於108年11月1日至同月22日間某日，在新竹市○
    區○○路0段000號國立清華大學附近某處，將其所申辦臺灣銀
    行帳號000000000000號帳戶（下稱上開帳戶）之存摺及提款
    卡交付某真實姓名年籍不詳之詐欺集團成員，並口頭告知密碼
    。嗣該詐欺集團成員即共同意圖為自己不法之所有，基於詐
    欺取財之犯意聯絡，於108年11月25日上午10時許，由詐欺
    集團某成員冒充蔡宏裕某友人致電，佯稱急需借款云云，致
    蔡宏裕及其子蔡宗錞陷於錯誤，由蔡宗錞於108年11月25日
    上午11時45分許，在嘉義市○區○○路000號玉山商業銀行嘉義
    分行，臨櫃匯款新臺幣（下同）5萬元至上開帳戶，旋遭提
    領一空。嗣因蔡宗錞發覺有異而報警，始循線查悉上情。
二、案經蔡宗錞訴由桃園市政府警察局中壢分局報告偵辦。
　　　　證據、所犯法條及併案理由
一、證據：
  ㈠被告鄭欽仁於警詢時之供述。
  ㈡證人即告訴人蔡宗錞於警詢時之證述。
  ㈢內政部警政署反詐騙諮詢專線紀錄表、嘉義市政府警察局第
    一分局長榮派出所受理詐騙帳戶通報警示簡便格式表、受理
    刑事案件報案三聯單、受理各類案件紀錄表各1份及玉山銀
    行匯款申請書影本1紙。
  ㈣臺灣銀行桃園分行109年2月14日桃園營密字第10900006911號
    函附之上開帳戶客戶資料暨存摺存款歷史明細各1份。
二、所犯法條：核被告所為，係犯刑法第30條第1項前段、第339
    條第1項之幫助詐欺取財罪嫌。被告有如犯罪事實欄所載之
    前案紀錄，有刑案資料查註紀錄表在卷可稽，其於5年內故
    意再犯本案有期徒刑以上之罪，為累犯，請依大法官釋字第
    775號解釋之意旨，審酌是否依刑法累犯規定加重其刑。
三、併案理由：被告前因提供上開帳戶之存摺及提款卡而涉幫助
    詐欺取財案件，經本署檢察官以109年度偵字第33627號提起
    公訴，現由貴院(樂股)以110年度審易字第212號審理中，有
    該案起訴書及全國刑案資料查註紀錄表在卷可稽。本案係被
    告於同時、地將同一帳戶交付詐欺集團使用，導致不同被害
    人匯款至上開帳戶，具有想像競合之裁判上一罪關係，依刑
    事訴訟法第267條規定，爰請依法併案審理。
　　此　致
臺灣桃園地方法院
中　　華　　民　　國　  110 　年　　2 　　月　　17　　日
　　　　　　　　　　　　　　  檢  察  官　蔡咏儒